【裁判字號】    96,交簡上,194
【裁判日期】    970521
【裁判案由】    過失傷害
【裁判全文】
臺灣臺南地方法院刑事判決           96年度交簡上字第194號
上  訴  人  臺灣臺南地方法院檢察署檢察官
被      告  丙○○
上列被告因過失傷害案件，上訴人不服本院96年度交簡字第2571
號中華民國96年10月2日第一審判決（聲請案號：96年度偵字第
11412號），提起上訴，本院管轄之第二審合議庭判決如下：
    主  文
上訴駁回。
    事  實
一、丙○○於民國96年2月25日23時30分許，無駕駛執照而駕駛
    牌照號碼4328-JG號自小客車，沿臺南市○○路○段外側車
    道由北往南方向行駛，途經該路段136巷口前，欲向左迴轉
    時，原應注意汽車迴車前，應暫停並顯示左轉燈光或手勢，
    看清無來往車輛，始得迴轉，而依當時情況，天候晴、道路
    有夜間路燈照明設備、柏油路面無障礙物，客觀上並無其不
    能注意之情形，詎其竟疏於注意，未看清後面有無來車，即
    貿然進行迴轉，適有甲○○（未據告訴）亦無駕駛執照而駕
    駛ZWL-172號輕機車搭載其友乙○○，以20-30公里左右之時
    速，沿同路段後方同向亦行至該處，因丙○○駕車突然迴轉
    ，此時雙方僅相距不到2公尺，甲○○因而閃避不及，丙○○駕駛之4328-JG號自小客車遂撞擊ZWL-172號機車之右後方
    ，並直接撞到乙○○之右腳，致乙○○人車倒地而受有右側
    脛、腓骨骨折等傷害。丙○○於肇事後，對於未發覺之犯罪
    ，留在現場，並向到場處理之警員自首並表明係肇事者而自
    願接受裁判。
二、案經乙○○訴由臺南市警察局第六分局移送臺灣臺南地方法
    院檢察署檢察官偵查後，聲請以簡易判決處刑。
    理  由
壹、證據能力部分：
一、被告以外之人於審判外之陳述，經當事人於審判程序同意作
    為證據，法院審酌該言詞陳述或書面陳述作成時之情況，認
    為適當者，亦得為證據，刑事訴訟法第159條之5第1項定有
    明文。證人乙○○、甲○○於警詢所為之證述，係屬審判外
    之言詞陳述，檢察官、被告均同意列為證據，而上開證人在
    警詢時所為之證述，係在自由意志下所為陳述，並親閱筆錄
    無訛後始簽名作成之情況，且該證言乃為本案應審酌必要事
    項，自有證據能力，得為本案之證據。
二、道路交通事故現場圖、道路交通事故調查報告表（一）、（
    二）、臺南市立醫院出具乙○○受有上開傷害之診斷
    證明書、被告違規迴車之「舉發違反道路交通管理事件通知
    單」各1紙，檢察官、被告均同意列為證據，除道路交通事
    故調查報告表（一）所記載之光線謂「日間自然光線」部分
    與本件車禍係於96年2月25日23時30分許之夜間發生之情形
    顯然不符合而不足採外，其餘部分本院審酌上開證據資料作
    成時之情況，核無違法取證或顯不可信之情形，且與證明本
    件犯罪事實有重要之關聯性，認為以之作為證據為適當，上
    開資料，自得作為證據。
三、按法院或檢察官得囑託醫院、學校或其他相當之機關、團體
    為鑑定；鑑定之經過及其結果，應命鑑定人以言詞或書面報
    告，刑事訴訟法第208條第1項及第206條第1項分別定有明文
    。經查卷附之臺灣省臺南區車輛行車事故鑑定委員會97年1
    月9日臺南區960938號鑑定意見書，本質上係屬鑑定人員於
    審判外之書面陳述，然此係臺灣省臺南區車輛行車事故鑑定
    委員會受本院囑託所為之鑑定書面報告，揆諸上開規定，得
    僅由鑑定人出具書面鑑定報告而無須於審判中以言詞陳述，
    係屬刑事訴訟法第159條第1項「被告以外之人於審判外之言
    詞或書面陳述，除法律有規定者外，不得作為證據」所稱「
    法律有規定者」之例外情形，具有證據能力。
四、卷附之車禍現場照片10張，均係以機械（照相機）方式所留
    存之影像，並非依憑人之記憶再加以轉述而得，是以上開物
    證非供述證據，無傳聞證據排除法則之適用，且無證據證明
    係公務員違背法定程序或經偽造、變造所取得，又與本件事
    實具有相當之關聯性，檢察官、被告均同意列為證據，應認
    具有證據能力。
貳、實體部分：
一、訊據被告丙○○固不否認有於上開時、地發生本件車禍致告
    訴人乙○○受有右側脛、腓骨骨折等傷害，惟辯稱是甲○○
    駕駛ZWL-172號輕機車，以超過50公里之時速，自後撞擊其
    駕駛之4328-JG號自小客車云云。經查：
(1)、被告上開犯罪事實，有道路交通事故現場圖、道路交通事故
    調查報告表（一）【其中所記載之光線謂「日間自然光線」
    部分，已予排除，不予採用，已如前述】、（二）、臺南市
    立醫院出具乙○○受有上開傷害之診斷證明書、被告違規迴
    車之「舉發違反道路交通管理事件通知單」各1紙及車禍現
    場照片10張附卷可資佐證。
(2)、證人乙○○於本院96年5月7日審理時證稱：當天晚上我讓甲○○載，被告突然從旁邊衝出來，閃躲不及，被撞飛出去，
    我們的時速約20-30公里，被告的車子從我們的右邊突然迴
    轉，當時我們騎在慢車道（按係外側車道）上，當時（前面
    路口）是綠燈，我沒有看到被告有無打方向燈。車禍發生之
    前，甲○○的機車是沿台南市○○路○段外側車道由北向南
    行駛，當時被告開車迴轉是要由南向北迴轉，我看到被告的
    車迴轉時，已經被被告的車撞到等語。查其上開證言，核與
    其於警詢中所言及下列證人甲○○之證言相符，應堪採信。
(3)、證人甲○○於本院96年5月7日審理時證稱：當時我載乙○○
    ，無照駕駛機車，時速約20-30公里，我們沿台南市○○路
    ○段由北向南行駛，行駛在外側車道上，被告的車突然起步
    從我的右側往左邊迴轉，距離不到兩公尺，我已經來不及反
    應，就發生碰撞，被告的車輛左側保險桿是直接撞到機車右
    後方乙○○的右小腿，碰撞的地方是在內外側車道的中線，
    因為當時被告開車過來我就往內側車道閃，發生碰撞後，我
    們的機車被撞到對向快車道上等語。證人甲○○上開證言，
    核與其於警詢時所言及證人乙○○之證言相符，並與道路交
    通事故現場圖顯示之情形相符，應堪採信。
(4)、被告丙○○辯稱是甲○○駕駛ZWL-172號輕機車，以超過50
    公里之時速，自後撞擊其駕駛之4328-JG號自小客車云云，
    未能舉證以實其說，已難採信。參以其於96年7月6日警詢時
    供稱：「我不知道對方車速為何」，以及其於96年8月13日
    檢察官偵查中供稱：事故發生之前完全沒有看到對方等語，
    足見其並未遵守汽車迴車前，應暫停並看清無來往車輛，才
    能迴轉之規定，其上開所辯，顯然與事實不符，自不足採信
    。
(5)、本件車禍肇事責任，經本院送請臺灣省車輛行車事故鑑定委
    員會鑑定結果，雖認為：「丙○○無照駕駛小客車，起駛迴
    轉未注意來往車輛，為肇事主因；甲○○無照駕駛輕機車，
    未注意車前狀況，為肇事次因。」，有該會97年1月9日臺南
    區960938號鑑定意見書附卷可稽。惟查無駕駛職照駕車，僅
    應受道路交通管理處罰條例所規定之行政罰，在刑事上則為
    刑罰加重之事由（見道路交通管理處罰條例第86條第1項之
    規定），無駕駛職照駕車與駕車技術之優劣並無必然關係，
    更不能僅因無駕駛職照駕車即認定為有過失。又依上開鑑定
    意見書之內容，查該會係採認甲○○當時之行車時速為
    20-30 公里，並認定其發現危險時之距離約3.5公尺，縱使
    假設該會認定甲○○發現危險時之距離約3.5公尺屬實，而
    依據交通部66年10月27日交路（66）字第10275號函頒之「
    汽車行駛距離及反應距離一覽表」，於汽（機）車之行車時
    速為20 公里時，反應距離為4.16公尺；於行車時速為30公
    里時，反應距離為6.24公尺，則於甲○○在行車時速為
    20-30公里向前直行時，因被告之駕車突然迴轉，致甲○○
    無足夠之反應距離（4.16公尺至6.24公尺），而導致本件車
    禍之發生，實難認為甲○○有未注意車前狀況之過失。本件
    車禍之肇事責任，顯然應歸責於被告於迴車時未注意來往車
    輛。準此，上開臺灣省車輛行車事故鑑定委員會之鑑定意見
    ，應不足採。
(6)、按汽車迴車前，應暫停並顯示左轉燈光或手勢，看清無來往
    車輛，並注意行人通過，始得迴轉，道路交通安全規則第10
    6條第5款定有明文。被告於駕車時，自應注意樽守上開規定
    ，且依當時情況，天候晴、道路有夜間路燈照明設備、柏油
    路面無障礙物，有上開卷附之道路交通事故調查報告表（一
    ）【其中所記載之光線謂「日間自然光線」部分，已予排除
    ，不予採用】及車禍現場照片可稽，客觀上並無其不能注意
    之情形，詎其竟疏於注意，未看清後面有無來車，即貿然進
    行迴轉，以致發生上開車禍，致告訴人乙○○受有前揭傷害
    ，其有過失灼然至明，且其過失之行為與告訴人乙○○受傷
    之結果間，並相當因果關係。事證明確，被告之過失傷害犯
    行，洵堪認定。
二、核被告丙○○所為，係犯刑法第284條第1項前段之過失傷害
    罪。被告無駕駛執照駕車致人受傷，應依道路交通管理處罰
    條例第86條第1項規定加重其刑至二分之一。被告於肇事後
    ，於警方到場處理時，主動表示其為駕駛人並自首犯行，而
    接受裁判，此有臺南市○○○道路交通事故肇事人自首情形
    紀錄表一份在卷可稽，為對未發覺之犯罪自首而接受裁判，
    爰依刑法第62條前段減輕其刑，並依刑法第71條第1項之規
    定先加後減。又被告之犯罪時間係在96年4月24日以前，合
    於中華民國九十六年罪犯減刑條例第2條第1項第3款規定之
    減刑條件，且無該條例第3條規定不予減刑之情形，自應予
    減刑。原審審酌上開情形，並審酌被告之犯罪動機、目的、
    過失程度、尚未與告訴人乙○○達成民事和解、告訴人所受
    傷害之程度及被告犯後之態度等一切情狀，逕以簡易判決判
    處被告丙○○有期徒刑3月，如易科罰金，以新臺幣1千元折
    算1日，減為有期徒刑1月又15日，如易科罰金，以新臺幣1
    千元折算1日。其認事用法，均無違誤，量刑、易科罰金之
    折算標準亦屬妥適。至於被告尚未與告訴人乙○○達成民事
    和解，乃因其雙方對於合理之賠償金額應為多少，認知尚有
    差距，此部分可循民事途徑解決，自不得因此即認在刑事上
    應對被告處以重刑，檢察官循告訴人之請，認原審判刑過輕
    而據以提出上訴，其上訴為無理由，應予駁回。
據上論斷，應依刑事訴訟法455條之1第1項、第3項、第364條、
第368條，判決如主文。
本案經檢察官丁○○到庭執行職務。
中    華    民    國    97    年    5    月    21    日
            刑事第九庭  審判長法  官  賴純慧
                              法  官  蔡奇秀
                              法  官  林勝利
以上正本證明與原本無異。
本件不得上訴。
                              書記官  陳世勳
中    華    民    國    97    年    5    月    21    日


司法院資訊處製作；財團法人民間司法改革基金會備份。
